【裁判字號】    99,交上訴,1313
【裁判日期】    990719
【裁判案由】    肇事逃逸罪
【裁判全文】
臺灣高等法院臺中分院刑事判決      99年度交上訴字第1313號
上  訴  人
即  被  告  甲○○
上列上訴人因肇事逃逸案件，不服臺灣臺中地方法院99年度交訴
字第143號，中華民國99年5月21日第一審判決（起訴案號：臺灣
臺中地方法院檢察署99年度偵字第7244號、99年度調偵字第127
號），提起上訴，本院判決如下：
    主  文
上訴駁回。
    理  由
一、按協商判決，除有刑事訴訟法第455條之4第1項第1款於訊問
    程序終結前，撤銷合意或撤回協商聲請者；第2款被告協商
    之意思非出於自由意志者；第4款被告所犯之罪非第455條之
    2第1項所定得以聲請協商判決者；第6款被告有其他較重之
    裁判上一罪之犯罪事實者 ；第7款法院認應諭知免刑或免訴
    、不受理者；或協商判決違反同條第2項「法院應於協商合
    意範圍內為判決；法院為協商判決所科之刑，以宣告緩刑或
    2年以下有期徒刑、拘役或罰金刑為限」之規定者，不得上
    訴，刑事訴訟法第455條之10第1項定有明文。又同法第367
    條前段規定：「第二審法院認為上訴有第362條前段之情形
    者，應以判決駁回之。」同法第372條規定：「第367條之判
    決及對於原審諭知管轄錯誤、免訴或不受理之判決上訴時，
    第二審法院認其為無理由而駁回上訴，或認為有理由而發回
    該案件之判決，得不經言詞辯論為之。」此程序依同法第45
    5條之11第1項規定對於協商判決之上訴準用之。
二、本件上訴人即被告甲○○（下稱被告）因犯肇事逃逸罪，於
    原審法院民國99年5月20日行準備程序時坦承不諱，並以言
    詞聲請與檢察官進行認罪協商，經檢察官向原審法院聲請於
    審判外進行協商程序獲准後，由檢察官與被告於審判外進行
    協商，雙方嗣於同日達成協商合意並告知原審法院後，原審
    法院依法當庭告知被告認罪之罪名、法定刑、適用認罪協商
    程序判決，被告喪失之權利、限制上訴範圍等規定事項，復
    詢問協商合意之內容，由檢察官表示為：被告甲○○肇事逃
    逸願受有期徒刑6月，如易科罰金，以新臺幣1千元折算1日
    之宣告。被告亦陳稱如檢察官所述，並表示與檢察官達成上
    開協商合意是出於其自由意志，有原審筆錄在卷足憑（原審
    卷第15頁反面至第16頁），是被告確實基於內心自由意思當
    庭表示同意認罪協商，至堪認定。原審法院依協商結果，判
    處被告有期徒刑6月，如易科罰金，以新臺幣1千元折算1日
    ，經核其量刑與協商合意內容相符，復無刑事訴訟法第455
    條之4第1項第1款、第2款、第4款、第7款所定情形之一，或
    違反同條第2項規定之情形，是原審於協商合意範圍內所為
    協商判決，並無違誤。
三、被告提起上訴略以：本件協商程序並未得被害人同意，依法
    自有未合，而得上訴。被告因一時駕車不慎撞傷被害人，事
    後深感悔悟，與被害人已於99年2月26日達成和解，請審酌
    被告犯後態度，准予輕判，被告經此教訓，以後一定小心行
    車，以免再犯，請准諭知緩刑云云。惟查：
    (一)本案於原審法院99年5月20日行準備程序時，因被告承
        認犯罪，並以言詞聲請與檢察官進行認罪協商，經原審
        法官詢問被害人二人有無意見，被害人均答「沒有意見
        」（見原審卷第15頁反面），嗣檢察官與被告達成協商
        合意，並告知原審法院協商合意之內容後，審判長再問
        被害人有無意見，被害人亦均答「沒有」（見原審卷第
        16頁反面），顯然原審法院已予被害人充分表達意見之
        機會，被告認本件協商程序未得被害人之同意，已非無
        疑。
    (二)依刑事訴訟法第455條之2第1項規定：「除所犯為死刑
        、無期徒刑、最輕本刑三年以上有期徒刑之罪或高等法
        院管轄第一審案件者外，案件經檢察官提起公訴或聲請
        簡易判決處刑，於第一審言詞辯論終結前或簡易判決處
        刑前，檢察官得於徵詢被害人之意見後，逕行或依被告
        或其代理人、辯護人之請求，經法院同意，就下列事項
        ，於審判外進行協商，經當事人雙方合意且被告認罪者
        ，由檢察官聲請法院改依協商程序而為判決。一、被告
        願受科刑之範圍或願意接受緩刑之宣告。二、被告向被
        害人道歉。三、被告支付相當數額之賠償金。四、被告
        向公庫或指定之公益團體、地方自治團體支付一定之金
        額。」同條第2項規定：「檢察官就前項第二款（被告
        向被害人道歉）、第三款（被告支付相當數額之賠償金
        ）事項與被告協商，應得被害人之同意。」可知得為協
        商之案件，檢察官於提出審判外協商聲請前，「得徵詢
        被害人之意見」（但毋庸得其同意），經法院同意後，
        由當事人雙方（即檢察官與被告）就被告所犯之罪進行
        協商，於協商合意後，檢察官將協商內容呈報法院，聲
        請法院依協商程序為科刑判決，若檢察官與被告協商合
        意之內容含有被告向被害人道歉、被告支付相當數額之
        賠償金等事項，此時，就此特別負擔部分始應得被害人
        同意。本件原審依協商範圍所為科刑判決，並無前開第
        455條之2第1項第2款、第3款規定之特別負擔，尚無依
        同條第2項規定應得被害人同意之必要。被告認本件協
        商程序應經被害人之同意始得為之，顯屬誤解。
    (三)被告雖於本案犯罪行為後，有與被害人達成和解，並依
        和解條件賠償被害人之事實，然此究非屬應予減輕、免
        刑之事由，核與前揭刑事訴訟法第455條之10第1項所規
        定：協商判決，除有刑事訴訟法第455條之4第1項第7款
        「法院認應諭知免刑或免訴、不受理者」外，不得提起
        上訴之要件不符。且本案於原審為協商判決前，被告已
        於準備程序時為上開主張（見原審卷第15頁），此情形
        亦為檢察官所知悉，其與被告協商量處有期徒刑6月，
        被告亦表同意，顯已斟酌被告此賠償之犯後態度在內，
        被告執此為上訴理由，亦非可採。此外，本院復查無原
        審判決有刑事訴訟法第455條之4第1項第1款、第2款、
        第4款、第6款所定情形或違反同條第2項規定之得上訴
        之情形。
四、綜上所述，本件依協商程序所為科刑之判決，既無刑事訴訟
    法第455條之10第1項但書所規定得上訴之事由，則依同條項
    前段規定，即不得上訴。是被告之上訴顯非合法，為法律上
    所不應准許，應予駁回，並不經言詞辯論為之。
五、據上論斷，應依刑事訴訟法第455條之11第1項、第367條前
    段、第372條，判決如主文。
中    華    民    國    99    年    7    月    19    日
            刑事第十一庭  審判長法  官  郭  同  奇
                                法  官  陳  慧  珊
                                法  官  洪  曉  能
以上正本證明與原本無異。
如不服本判決應於收受送達後十日內向本院提出上訴狀，其未敘
述上訴之理由者並得於提起上訴後十日內向本院補提理由書（均
須按他造當事人之人數附繕本）「切勿逕送上級法院」。
                                書記官  林  明  冬
中    華    民    國    99    年    7    月    19    日

司法院資訊處製作；財團法人民間司法改革基金會備份。
